---
title: "ETL Script - Game Dataset"
subtitle: "Projek Kelompok Pemrosesan Data Besar"
author: 
- "Dwi Erzalianti (M0501251010)"
- "Inria Purwaningsih (M0501251025)"
- "Dinda A.R Kusuma (M0501251046)"
- "Izzul Haq (M0501251048)"
format: html
toc: true
embed-resources: true
lang: id
editor: source
theme: sandstone
highlight-style: github
---

# KONEKSI DATABASE

```{r}
setwd("C:/Users/inria/OneDrive/Dokumen/S2 Statistika IPB/Semester 2/Pemrosesan Data Besar/Dataset Game Raw")
options(scipen = 999) 
```

```{r}
library(tidyverse)
library(DBI)
library(RMariaDB)
library(lubridate)
library(stringr)

# Koneksi DBngin (MySQL)
con <- dbConnect(
  RMariaDB::MariaDB(),
  dbname = "game",
  user = "root",
  password = "",
  host = "127.0.0.1",
  port = 3306
)

print("Koneksi database berhasil")
```

# EXTRACT DATA

```{r}
raw_df <- dbReadTable(con, "dataset game raw")

colnames(raw_df) <- tolower(gsub(" ", "_", colnames(raw_df)))

```

# EDA

## Identifikasi Jumlah Baris Unik `game_title`dan `review`

```{r}
nrow(raw_df)
```

```{r}
raw_df %>%
  summarise(total_game_unik = n_distinct(game_title))

```

```{r}
raw_df %>%
  summarise(total_review_unik = n_distinct(review))

```

## Identifikasi Missing Value (NA+ Empty)

Tipe data numerik -\> NA

```{r}
colSums(is.na(raw_df))

```

Tipe data string -\> Empty

```{r}
sapply(raw_df, function(x) sum(x == "", na.rm = TRUE))

```

## Identifikasi Multi-Value Column

```{r}
cols_to_check <- c("developers", "publishers", "genres", "platforms")

```

```{r}
raw_df %>%
  summarise(across(all_of(cols_to_check),
                   ~ sum(str_detect(., ","), na.rm = TRUE)))

```

## Duplicate Review

```{r}
raw_df %>%
  group_by(game_title, username, review) %>%
  summarise(jumlah = n(), .groups = "drop") %>%
  filter(jumlah > 1)

```

## Inkonsistensi Penulisan

### Cek Perbedaan Case

```{r}
cols_to_check <- c("developers", "publishers", "genres", "platforms")

raw_df %>%
  select(all_of(cols_to_check)) %>%
  pivot_longer(everything(), names_to = "column", values_to = "value") %>%
  filter(!is.na(value)) %>%
  filter(value != str_to_lower(value)) %>%
  distinct(column, value) %>%
  head(20)

```

### Cek Spasi Berlebih

```{r}
raw_df %>%
  select(all_of(cols_to_check)) %>%
  pivot_longer(everything(), names_to = "column", values_to = "value") %>%
  filter(!is.na(value)) %>%
  filter(str_detect(value, "^\\s|\\s$|\\s{2,}")) %>%
  distinct(column, value)
```

### Cek Simbol Khusus

```{r}
raw_df %>%
  select(all_of(cols_to_check)) %>%
  pivot_longer(everything(), names_to = "column", values_to = "value") %>%
  filter(!is.na(value)) %>%
  filter(str_detect(value, "&|/|\\.|\\-|\\(|\\)")) %>%
  distinct(column, value) %>%
  head(20)
```

### Distribusi Nilai

```{r}
raw_df %>%
  select(all_of(cols_to_check)) %>%
  pivot_longer(everything(), names_to = "column", values_to = "value") %>%
  separate_rows(value, sep = ",") %>%
  mutate(value = str_trim(value)) %>%
  count(column, value, sort = TRUE) %>%
  head(20)

```

### Cek Username Sensitif

```{r}
raw_df %>%
  group_by(str_to_lower(username)) %>%
  summarise(variasi = n_distinct(username)) %>%
  filter(variasi > 1)
```

### Cek `game_title` Mirip

```{r}
raw_df %>%
  group_by(str_to_lower(game_title)) %>%
  summarise(variasi = n_distinct(game_title)) %>%
  filter(variasi > 1)

```

## Cek Tipe Data

```{r}
glimpse(raw_df)

```

# DATA CLEANING

## Standardisasi Whitespace (tanpa ubah case)

Walaupun dalam EDA menunjukkan tidak ada spasi berlebih, tetap baik dilakukan pembersihan ringan.

Tujuan:

-   Hilangkan kemungkinan whitespace tersembunyi

-   Pastikan multi-value lebih rapi sebelum split

```{r}
library(stringr)

clean_df <- raw_df %>%
  mutate(across(
    c(game_title, developers, publishers, genres, platforms, age_rating, username),
    ~ str_squish(.)
  ))

```

## Ubah Empty String → NA

Agar semua kolom yang nilainya kosong jadi NA

```{r}
clean_df <- clean_df %>%
  mutate(across(where(is.character), ~ na_if(., "")))
```

```{r}
colSums(is.na(clean_df))

```

## Konversi Tipe Tanggal

Untuk kolom `release_date`dan `review_date`

```{r}
library(lubridate)

clean_df <- clean_df %>%
  mutate(
    release_date = dmy(release_date),
    review_date  = ymd(review_date)
  )

```

## Validasi Kolom Numerik `metascore`

```{r}
clean_df <- clean_df %>%
  mutate(metascore = as.integer(metascore))

```

```{r}
glimpse(clean_df)
```

## Tangani Missing Developer & Publisher

Ubah missing value di kolom developer dan publisher menjadi Unknown Developer dan Unknown Publisher

```{r}
clean_df %>%
  filter(is.na(developers) | is.na(publishers)) %>%
  select(game_title, developers, publishers) %>%
  distinct()

```

```{r}
clean_df <- clean_df %>%
  mutate(
    developers = if_else(is.na(developers),
                         "Unknown Developer",
                         developers),
    publishers = if_else(is.na(publishers),
                         "Unknown Publisher",
                         publishers)
  )

```

```{r}
colSums(is.na(clean_df[, c("developers", "publishers")]))

```

```{r}
clean_df %>%
  filter(str_detect(developers, "Unknown")) %>%
  distinct(developers)

```

```{r}
clean_df %>%
  filter(str_detect(publishers, "Unknown")) %>%
  distinct(publishers)

```

## Validasi Review Kosong

```{r}
clean_df %>%
  filter(is.na(review)) %>%
  nrow()

```

## Filtering Review Tidak Bermakna

### Deteksi Review Tidak Bermakna

```{r}
clean_df %>%
  filter(!is.na(review)) %>%
  mutate(char_count = nchar(review)) %>%
  arrange(char_count) %>%
  select(review, char_count) %>%
  head(20)
```

-   Hapus review kosong

-   Hapus review tidak bermakna, yang jumlah hurufnya \< 3 dan tidak mengandung huruf

-   Mempertahankan rating only

```{r}
review_filtered <- clean_df %>%
  filter(!is.na(review)) %>%
  mutate(
    char_count = nchar(review),
    has_letter = str_detect(review, "[A-Za-z]"),
    rating_only = str_detect(
      review,
      "^\\s*[0-9]+([\\.,][0-9]+)?\\s*/\\s*[0-9]+([\\.,][0-9]+)?\\s*$"
    )
  ) %>%
  filter(char_count >= 3 & (has_letter | rating_only)) %>%
  select(-char_count, -has_letter, -rating_only)


```

```{r}
review_terhapus <- clean_df %>%
  filter(!is.na(review)) %>%
  anti_join(review_filtered, by = colnames(clean_df))

review_terhapus %>%
  select(review) %>%
  head(20)

```

Review yang dipertahankan

```{r}
review_filtered %>%
  select(review) %>%
  head(20)
```

```{r}
c(
  total_review_awal = sum(!is.na(clean_df$review)),
  total_review_final = nrow(review_filtered),
  total_terhapus = nrow(review_terhapus)
)

```

# NORMALISASI 3NF

-   **1NF:** Tidak ada kolom berisi banyak nilai (multi-value)

-   **2NF:** Semua kolom non-key bergantung penuh pada primary key

-   **3NF:** Kolom non-key tidak boleh bergantung pada kolom non-key lain

## Implementasi Split Multi-Value Column

### Buat Game ID

```{r}
library(dplyr)
library(tidyr)
library(stringr)

clean_df <- clean_df %>%
  mutate(game_id = dense_rank(game_title))

```

### Split Developers

```{r}
game_developers_long <- clean_df %>%
  select(game_id, developers) %>%
  separate_rows(developers, sep = ",") %>%
  mutate(developers = str_trim(developers)) %>%
  distinct()
```

### Split Publishers

```{r}
game_publishers_long <- clean_df %>%
  select(game_id, publishers) %>%
  separate_rows(publishers, sep = ",") %>%
  mutate(publishers = str_trim(publishers)) %>%
  distinct()

```

### Split Genres

```{r}
game_genres_long <- clean_df %>%
  select(game_id, genres) %>%
  separate_rows(genres, sep = ",") %>%
  mutate(genres = str_trim(genres)) %>%
  distinct()

```

### Split Platforms

```{r}
game_platforms_long <- clean_df %>%
  select(game_id, platforms) %>%
  separate_rows(platforms, sep = ",") %>%
  mutate(platforms = str_trim(platforms)) %>%
  distinct()

```

```{r}
nrow(game_developers_long)
nrow(game_publishers_long)
nrow(game_genres_long)
nrow(game_platforms_long)

```

```{r}
head(game_developers_long)

```

## Standarisasi Nama Developer & Publisher

```{r}
normalize_company <- function(x) {
  x <- stringi::stri_trans_general(x, "Any-Latin; Latin-ASCII")
  x <- str_squish(x)

  case_when(
    str_detect(x, "^2K") ~ "2K",
    str_detect(x, "^5TH Cell") ~ "5th Cell Media",
    str_detect(x, "^Almost Human") ~ "Almost Human",
    str_detect(x, "^Arc System Works") ~ "Arc System Works",
    str_detect(x, "^Atlus") ~ "Atlus Persona Team",
    str_detect(x, "^BANDAI NAMCO Entertainment") ~ "Bandai Namco Entertainment",
    str_detect(x, "^BioWare") ~ "BioWare",
    str_detect(x, "^Blacklight Interactive") ~ "Blacklight Interactive",
    str_detect(x, "^Blind Squirrel") ~ "Blind Squirrel",
    str_detect(x, "^Blit") ~ "Blit",
    str_detect(x, "^BlueTwelve") ~ "BlueTwelve",
    str_detect(x, "^Bugbear") ~ "Bugbear",
    str_detect(x, "^CD PROJEKT") ~ "CD Projekt",
    str_detect(x, "^Capcom") ~ "Capcom",
    str_detect(x, "^Coffee Stain") ~ "Coffee Stain",
    str_detect(x, "^Deck13") ~ "Deck 13",
    str_detect(x, "^Deadtoast") ~ "DeadToast Entertainment",
    str_detect(x, "^Devolver") ~ "Devolver",
    str_detect(x, "^Edmund McMillen") ~ "Edmund McMillen",
    str_detect(x, "^Electronic Arts") ~ "Electronic Arts",
    str_detect(x, "^Epic Games") ~ "Epic Games",
    str_detect(x, "^Fiddlesticks") ~ "Fiddlesticks Games",
    str_detect(x, "^Greenheart Games") ~ "Greenheart Games",
    str_detect(x, "^Infinity") ~ "Infinity Ward",
    str_detect(x, "^Iron Galaxy") ~ "Iron Galaxy",
    str_detect(x, "^Night School") ~ "Night School Studio",
    str_detect(x, "^Paradox Development Studio") ~ "Paradox Development Studio",
    str_detect(x, "^Pillow Castle") ~ "Pillow Castle",
    str_detect(x, "^Pipeworks") ~ "Pipeworks",
    str_detect(x, "^Radical") ~ "Radical",
    str_detect(x, "^Rockstar") ~ "Rockstar",
    str_detect(x, "^SCE Santa Monica") ~ "SCE Santa Monica",
    str_detect(x, "^SUPERHOT") ~ "SUPERHOT Team",
    str_detect(x, "^Sony\\b") ~ "Sony Interactive Entertainment",
    str_detect(x, "^Sonic Team") ~ "Sonic Team",
    str_detect(x, "^Splash Damage") ~ "Splash Damage",
    str_detect(x, "^Square") ~ "Square Enix",
    str_detect(x, "^THQ") ~ "THQ",
    str_detect(x, "^TaleWorlds") ~ "TaleWorlds Entertainment",
    str_detect(x, "^The Bearded Ladies") ~ "The Bearded Ladies",
    str_detect(x, "^Thunder Lotus") ~ "Thunder Lotus",
    str_detect(x, "^Topware") ~ "TopWare Interactive",
    str_detect(x, "^Torn Banner") ~ "Torn Banner",
    str_detect(x, "^Ty Taylor") ~ "Ty Taylor and Mario Castaneda",
    str_detect(x, "^Ubisoft") ~ "Ubisoft",
    str_detect(x, "^Visceral") ~ "Visceral Games",
    str_detect(x, "^Vox") ~ "Vox Games",
    str_detect(x, "^WILDCARD PROPERTIES") ~ "Wildcard Properties",
    str_detect(x, "^XPEC") ~ "XPEC Entertainment",
    str_detect(x, "^ZHIYUAN NETWORK") ~ "Zhiyuan Network",
    str_detect(x, "^GEORGIOS SYKIOTIS") ~ "Georgious Sykiotis",
    str_detect(x, "^1C-SoftClub") ~ "1C Company",
    str_detect(x, "^Active\\b") ~ "Active Software",
    str_detect(x, "^Activision") ~ "Activision Blizzard",
    str_detect(x, "^Alawar") ~ "Alawar",
    str_detect(x, "^Buka") ~ "Buka Entertainment",
    str_detect(x, "^Double Damage Games") ~ "Double Damage Games",
    str_detect(x, "^GT Interactive") ~ "GT Interactive",
    str_detect(x, "^Gaijin") ~ "Gaijin",
    str_detect(x, "^GSC") ~ "GSC World",
    str_detect(x, "^Grey Box") ~ "Grey Box",
    str_detect(x, "^IO Interactive") ~ "IO Interactive",
    str_detect(x, "^Image\\b") ~ "Image & Form",
    str_detect(x, "^Io-Interactive") ~ "IO Interactive",
    str_detect(x, "^JoWooD") ~ "JoWooD",
    str_detect(x, "^Microsoft") ~ "Microsoft Studios",
    str_detect(x, "^Midway") ~ "Midway",
    str_detect(x, "^MacSoft") ~ "MacSoft",
    str_detect(x, "^Nintendo") ~ "Nintendo",
    str_detect(x, "^Nordic Games Publishing") ~ "Nordic Games",
    str_detect(x, "^\\(Mac\\)") ~ "Mac",
    str_detect(x, "^Panic") ~ "Panic",
    str_detect(x, "^Perfect World") ~ "Perfect World",
    str_detect(x, "^Sierra") ~ "Sierra Entertainment",
    str_detect(x, "^Starbreeze") ~ "Starbreeze Studio",
    str_detect(x, "^Stardock") ~ "Stardock Entertainment",
    str_detect(x, "^Techland") ~ "Techland",
    str_detect(x, "^WB Games") ~ "Warner Bros. Interactive",
    str_detect(x, "^Virgin Interactive") ~ "Virgin Interactive",
    str_detect(x, "^www.handy-games.com") ~ "Handy Games",
    TRUE ~ x
  )

  }

```

```{r}
game_developers_long <- game_developers_long %>%
  mutate(developers = normalize_company(developers))

```

```{r}
game_publishers_long <- game_publishers_long %>%
  mutate(publishers = normalize_company(publishers))

```

```{r}
game_developers_long %>%
  count(developers, sort = TRUE)%>%
  head(20)

```

## Membuat Tabel Master

### Tabel Master Developers

```{r}
tbl_developers <- game_developers_long %>%
  distinct(developers) %>%
  arrange(developers) %>%
  mutate(developer_id = row_number()) %>%
  select(developer_id, developer_name = developers)


```

```{r}
nrow(tbl_developers)
head(tbl_developers)

```

### Tabel Master Publishers

```{r}
tbl_publishers <- game_publishers_long %>%
  distinct(publishers) %>%
  arrange(publishers) %>%
  mutate(publisher_id = row_number()) %>%
  select(publisher_id, publisher_name = publishers)
```

```{r}
nrow(tbl_publishers)
head(tbl_publishers)
```

### Tabel Master Genres

```{r}
tbl_genres <- game_genres_long %>%
  distinct(genres) %>%
  arrange(genres) %>%
  mutate(genre_id = row_number()) %>%
  select(genre_id, genre_name = genres)
```

```{r}
tbl_genres <- tbl_genres %>%
  filter(!is.na(genre_name) & genre_name != "")


```

```{r}
nrow(tbl_genres)
head(tbl_genres)
```

### Tabel Master Platforms

```{r}
tbl_platforms <- game_platforms_long %>%
  distinct(platforms) %>%
  arrange(platforms) %>%
  mutate(platform_id = row_number()) %>%
  select(platform_id, platform_name = platforms)

```

```{r}
nrow(tbl_platforms)
head(tbl_platforms)
```

```{r}
colSums(is.na(tbl_developers))
colSums(is.na(tbl_publishers))
colSums(is.na(tbl_genres))
colSums(is.na(tbl_platforms))
```

## Membuat Bridge Table dengan Foreign Key

### GAME — DEVELOPERS

```{r}
tbl_game_developers <- game_developers_long %>%
  left_join(tbl_developers,
            by = c("developers" = "developer_name")) %>%
  select(game_id, developer_id) %>%
  distinct()

```

```{r}
colSums(is.na(tbl_game_developers))

```

### GAME — PUBLISHERS

```{r}
tbl_game_publishers <- game_publishers_long %>%
  left_join(tbl_publishers,
            by = c("publishers" = "publisher_name")) %>%
  select(game_id, publisher_id) %>%
  distinct()

```

### GAME — GENRES

```{r}
tbl_game_genres <- game_genres_long %>%
  left_join(tbl_genres,
            by = c("genres" = "genre_name")) %>%
  select(game_id, genre_id) %>%
  distinct()
```

```{r}
tbl_game_genres <- tbl_game_genres %>%
  filter(!is.na(genre_id) & genre_id != "")
```

### GAME — PLATFORMS

```{r}
tbl_game_platforms <- game_platforms_long %>%
  left_join(tbl_platforms,
            by = c("platforms" = "platform_name")) %>%
  select(game_id, platform_id) %>%
  distinct()

```

```{r}
nrow(tbl_game_developers)
nrow(tbl_game_publishers)
nrow(tbl_game_genres)
nrow(tbl_game_platforms)
```

```{r}
head(tbl_game_developers)
head(tbl_game_publishers)
head(tbl_game_genres)
head(tbl_game_platforms)
```

## Tabel Games (Master Table)

```{r}
tbl_games <- clean_df %>%
  select(
    game_id,
    game_title,
    game_url,
    game_image_url,
    game_video_preview_url,
    about,
    metascore,
    release_date,
    age_rating,
    rating_exceptional,
    rating_recommended,
    rating_meh,
    rating_skip
  ) %>%
  distinct(game_id, .keep_all = TRUE)

nrow(tbl_games)

```

```{r}
anyDuplicated(tbl_games$game_id)

```

## Tabel User (Master Table)

Ambil user unik (hanya dari review valid)

```{r}
tbl_users <- review_filtered %>%
  select(username) %>%
  distinct() %>%
  arrange(username) %>%
  mutate(user_id = row_number()) %>%
  select(user_id, username)

nrow(tbl_users)
```

```{r}
anyDuplicated(tbl_users$username)

```

## Tabel Review (Fact Table)

```{r}
review_filtered <- clean_df %>%
  filter(!is.na(review)) %>%
  mutate(
    char_count = nchar(review),
    has_letter = str_detect(review, "[A-Za-z]"),
    rating_only = str_detect(
      review,
      "^\\s*[0-9]+([\\.,][0-9]+)?\\s*/\\s*[0-9]+([\\.,][0-9]+)?\\s*$"
    )
  ) %>%
  filter(char_count >= 3 & (has_letter | rating_only)) %>%
  select(game_id, username, review, review_date)
```

```{r}
tbl_reviews <- review_filtered %>%
  left_join(tbl_users, by = "username")

```

```{r}
tbl_reviews <- tbl_reviews %>%
  select(
    game_id,
    user_id,
    review_text = review,
    review_date
  )

```

```{r}
tbl_reviews <- tbl_reviews %>%
  mutate(review_id = row_number()) %>%
  select(
    review_id,
    game_id,
    user_id,
    review_text,
    review_date
  )

```

```{r}
colSums(is.na(tbl_reviews))
```

```{r}
nrow(tbl_reviews)
```

```{r}
colnames(review_filtered)
```

# MEMUAT DATA KE STRUKTUR SQL

Dimension Table -\> Bridge Table -\> Fact Table

## Kosongkan Table

Tabel yang dibuat di MySQL harus benar-benar kosong

```{r}
dbExecute(con, "SET FOREIGN_KEY_CHECKS = 0")

dbExecute(con, "TRUNCATE TABLE tbl_reviews")
dbExecute(con, "TRUNCATE TABLE tbl_game_developers")
dbExecute(con, "TRUNCATE TABLE tbl_game_publishers")
dbExecute(con, "TRUNCATE TABLE tbl_game_genres")
dbExecute(con, "TRUNCATE TABLE tbl_game_platforms")

dbExecute(con, "TRUNCATE TABLE tbl_games")
dbExecute(con, "TRUNCATE TABLE tbl_users")
dbExecute(con, "TRUNCATE TABLE tbl_developers")
dbExecute(con, "TRUNCATE TABLE tbl_publishers")
dbExecute(con, "TRUNCATE TABLE tbl_genres")
dbExecute(con, "TRUNCATE TABLE tbl_platforms")

dbExecute(con, "SET FOREIGN_KEY_CHECKS = 1")

```

## Push Master Tables

```{r}
dbWriteTable(con, "tbl_games", tbl_games, append = TRUE, row.names = FALSE)
dbWriteTable(con, "tbl_users", tbl_users, append = TRUE, row.names = FALSE)

dbWriteTable(con, "tbl_developers", tbl_developers, append = TRUE, row.names = FALSE)
dbWriteTable(con, "tbl_publishers", tbl_publishers, append = TRUE, row.names = FALSE)
dbWriteTable(con, "tbl_genres", tbl_genres, append = TRUE, row.names = FALSE)
dbWriteTable(con, "tbl_platforms", tbl_platforms, append = TRUE, row.names = FALSE)

```

## Push Bridge Tables

```{r}
tbl_game_developers <- tbl_game_developers %>%
  distinct(game_id, developer_id)

tbl_game_publishers <- tbl_game_publishers %>%
  distinct(game_id, publisher_id)

tbl_game_genres <- tbl_game_genres %>%
  distinct(game_id, genre_id)

tbl_game_platforms <- tbl_game_platforms %>%
  distinct(game_id, platform_id)
```

```{r}
tbl_game_developers %>%
  count(game_id, developer_id) %>%
  filter(n > 1)

```

```{r}
dbWriteTable(con, "tbl_game_developers", tbl_game_developers, append = TRUE, row.names = FALSE)
dbWriteTable(con, "tbl_game_publishers", tbl_game_publishers, append = TRUE, row.names = FALSE)
dbWriteTable(con, "tbl_game_genres", tbl_game_genres, append = TRUE, row.names = FALSE)
dbWriteTable(con, "tbl_game_platforms", tbl_game_platforms, append = TRUE, row.names = FALSE)

```

## Push Fact Tables

```{r}
dbWriteTable(con, "tbl_reviews", tbl_reviews, append = TRUE, row.names = FALSE)
```

## Validasi Jumlah Baris dari MySQL

```{r}
dbGetQuery(con, "SELECT COUNT(*) FROM tbl_games")
dbGetQuery(con, "SELECT COUNT(*) FROM tbl_reviews")

```

# PENUTUPAN KONEKSI DATABASE

```{r}
dbDisconnect(con)
```
